臺灣臺東地方法院刑事判決　　　　　　　 96年度訴字第218號
公　訴　人　臺灣臺東地方法院檢察署檢察官
被　　　告　甲○○
　　　　　　　　　　(另案於臺灣臺東監獄泰源分監執行中)
上列被告因竊盜等案件，經檢察官提起公訴 (96年度偵字第1428
號、第1429號)，被告於本院準備程序進行中就被訴犯罪事實為
有罪之陳述，經本院合議庭裁定由受命法官獨任進行簡式審判程
序，並判決如下:
    主    文
甲○○踰越安全設備於夜間侵入住宅竊盜，處有期徒刑壹年，減
為有期徒刑陸月，如易科罰金，以銀元參佰元即新臺幣玖佰元折
算壹日；又竊盜，處有期徒刑捌月，減為有期徒刑肆月，如易科
罰金，以銀元參佰元即新臺幣玖佰元折算壹日，扣案之機車鑰匙
壹支沒收之；又連續行使偽造私文書，足以生損害於公眾及他人
，處有期徒刑壹年，減為有期徒刑陸月，如易科罰金，以銀元參
佰元即新臺幣玖佰元折算壹日，扣案之變造「丙○○」國民身分
證壹枚上「甲○○」之照片壹幀、偽造「丙○○」之署押拾肆枚
及指印貳拾壹枚均沒收之；又行使變造特種文書，足以生損害於
公眾及他人，處有期徒刑柒月，減為有期徒刑參月又拾伍日，如
易科罰金，以銀元參佰元即新臺幣玖佰元折算壹日，變造之「丙
○○」國民身分證壹枚沒收之；應執行有期徒刑壹年柒月，如易
科罰金，以銀元參佰元即新臺幣玖佰元折算壹日，扣案之機車鑰
匙壹支、變造「丙○○」國民身分證壹枚上「甲○○」照片壹幀
、偽造「丙○○」之署押拾肆枚及指印貳拾壹枚均沒收之。
    犯罪事實及理由
一、犯罪事實:
(一)甲○○基於意圖為自己不法所有之犯意，於民國90年1月6日
    夜間19時許，踰越臺北縣淡水鎮○○路135巷34號丙○○住
    宅後方廚房未鎖之窗戶 (屬安全設備)，侵入上開有人居住
    之住宅，竊取屋內丙○○所有之手錶、金項鍊 (價值約新臺
    幣『下同』3萬元)及皮夾1只 (內有數額不詳之現金及丙○
    ○之中華民國國民身分證1枚)等財物得逞。
(二)甲○○於離開上述竊盜現場清點竊得之贓物時，發現皮夾內
    有丙○○之中華民國國民身分證，因自知其旋即遭通緝，乃
    未將該枚身分證丟棄，嗣甲○○並於90年2、3月間某日，在
    臺北縣三重市○○○路「天台廣場」附近，與某真實姓名年
    籍不詳、綽號「阿華」之成年男子基於變造特種文書之犯意
    聯絡，由甲○○將竊得之丙○○中華民國國民身分證及郭某
    本人之照片1幀交予「阿華」，並以3,000元之代價，委由該
    「阿華」者將甲○○之相片換貼於丙○○中華民國國民身分
    證而變造該枚國民身分證後交還甲○○持用，足以生損害於
    戶籍機關對國民身分證管理之正確性及丙○○本人。
(三)甲○○另又基於意圖為自己不法所有之犯意，於90年3月27
    日晚間，在臺北市○○區○○街325巷78號前，持自備之機
    車鑰匙1支，竊取許廷宇所有之車牌號碼CFO-918號重型機車
    ，得手後供已騎用。
(四)同年月29日凌晨，甲○○因酒後騎乘上開贓車為警查獲，甲
    ○○為逃避查緝，即持上開變造後之「丙○○」國民身分證
    供警查驗而行使該枚變造之國民身分證，同時基於偽造署押
    之犯意，在臺北市政府警察局大同分局蘭州派出所內，接連
    於(1)酒精濃度測定表上受測者欄位偽造「丙○○」署名及指
    印各1枚、表示係對「丙○○」所為之測試，且對測試結果
    無異議之私文書，並持以行使交付現場員警收執，(2)臺北市
    政府警察局舉發違反道路交通管理事件通知單移送聯之「收
    受通知者簽章欄」內，偽簽「丙○○」之署名1枚，偽造表
    示由「丙○○」收受該違規通知單通知聯意思之私文書，然
    後將該份違規通知單交予現場員警而行使，(3)再於上開酒測
    單及舉發通知單通知聯黏貼紙上，偽造「丙○○」指印6枚
    、並在旁偽造「丙○○」簽名及捺指印各1枚，交現場員警
    收執，(4)嗣於臺北市政府警察局大同分局逮捕通知書 (2份)
    、(接受夜間偵訊)同意書、權利告知通知書上偽造「丙○○
    」簽名及指印各1枚共各4枚，(5)復於該分局蘭州派出所3份
    偵訊(調查)筆錄上偽造「丙○○」之簽名6枚並捺指印9枚，
    以分別表示「丙○○」已經收受上開臺北市政府警察局舉發
    違反道路交通管理事件通知單及酒精濃度測試表、已經知悉
    司法警察所舉發違規事項及酒測結果並同意接受夜間偵訊及
    確認偵訊內容記載無誤，而偽造上開臺北市政府警察局舉發
    違反道路交通管理事件通知單及酒精濃度測試表等2份私文
    書及偽造上開署押，並均再交還該不知情之執勤警員收執而
    行使之，均足以生損害於警察機關對於交通違規事件對象、
    偵訊對象辨識之正確性及丙○○本人。另又接續上開偽造署
    押之故意，於同日上午在臺灣士林地方法院檢察署內冒用「
    丙○○」之名應訊，並再度於11時38分前後，在該次訊問筆
    錄上偽造「丙○○」之簽名1枚，足以生損害於警察、檢察
    機關對於刑事案件偵查對象辨識之正確性及丙○○本人。
(五)嗣於94年11月11日中午12時30分許，甲○○又在臺北縣三重
    市○○○路與大智街口再度遭警攔檢，竟再基於行使變造特
    種文書之犯意，再次持變造之丙○○國民身分證供警查驗時
    ，終為警當場識破而查獲。
(六)案經臺北市政府警察局大同分局及臺北縣政府警察局三重分
    局分別報請臺灣士林地方法院檢察署及臺灣板橋地方法院檢
    察署呈請臺灣高等法院檢察署檢察長令轉臺灣臺東地方法院
    檢察署偵查起訴。
二、理由：
(一)本件被告甲○○所犯係死刑、無期徒刑、最輕本刑為3年以
    上有期徒刑以外之罪，其於準備程序中就被訴事實為有罪之
    陳述，經告知簡式審判程序之旨，並聽取公訴人及被告之意
    見後，本院合議庭認為適宜而依刑事訴訟法第273條之1第1
    項規定，裁定由受命法官獨任進行簡式審判程序，合先敘明
    。
(二)據以論罪之證據名稱：
  1.被告甲○○於警詢、偵查中、本院準備程序及審理時之自白
    :被告坦承全部犯罪事實。
  2.證人即被害人丙○○、許廷宇於警詢中、證人丙○○、許仁
    豪於偵查中之證述: 證明被告上開竊盜及偽造「丙○○」署
    押、偽造私文書之事實。
  3.內政部警政署刑事警察局90年6月15日 (90)刑紋字第81915
    號鑑驗書1份: 證明被告偽以丙○○名義於應訊筆錄上按捺
    之指紋為其檔存拇指指紋相符之事實。
  4.臺北市政府警察局大同分局蘭州派出所偵訊筆錄3份、逮捕
    通知書2份、(接受夜間偵訊)同意書1份、權利告知通知書1
    份、臺灣士林地方法院檢察署訊問筆錄1份: 證明被告偽造
    「丙○○」簽名12枚、捺指印14枚之事實。
  5.臺北市政府警察局90年3月29日北市警交大字第ABW215779號
    舉發違反道路交通管理事件通知單及酒精濃度測試表各1張:
    證明被告偽造「丙○○」之簽名2枚、指印8枚之偽造私文書
    之事實。
  6.由上述各節相互參研，可認被告自白與事實相符，應堪採信
    ，本件事證明確，被告犯行洵堪認定，應依法論科。
三、論罪與科刑:
(一)被告行為後，刑法於94年2月2日修正公布，並於95年7月1日
    起施行，按行為後法律有變更者，適用行為時之法律。但行
    為後之法律有利於行為人者，適用最有利於行為人之法律，
    刑法第2條第1項定有明文 (刑法第2條係規範行為後法律變
    更所生新舊法律比較適用之準據法，是刑法第2條本身雖經
    修正，但該條文既屬適用法律之準據法，本身尚無比較新舊
    法之問題，應逕適用裁判時之刑法第2條規定以決定適用之
    刑罰法律)。又比較時應就罪刑有關之共犯、未遂犯、想像
    競合犯、牽連犯、連續犯、結合犯，以及累犯加重、自首減
    輕暨其他法定加減 (如身分加減)與加減例等一切規定，綜
    其全部罪刑之結果而為比較 (最高法院95年度第8次刑事庭
    會議決議參照)。經查：
  1.被告所犯刑法第320條第1項普通竊盜罪、第212條之變造特
    種文書罪，其法定刑均有罰金刑之規定，有關罰金之最低數
    額部分，修正前刑法第33條第5款規定：「罰金：(銀元)1
    元以上」，而銀元與新臺幣間之折算，依現行法規所定貨幣
    單位折算新臺幣條例規定，以銀元1元折算新臺幣3元；修正
    後刑法第33條第5款則規定：「罰金：新臺幣1000元以上，
    以百元計算之」；經比較修正前、後之規定，修正後刑法第
    33條第5款所定罰金之最低數額，較之修正前提高，自以修
    正前刑法第33條第5款之規定有利於被告。
  2.刑法第28條共犯之規定，於修正施行前之規定為：「2人以
    上共同實施犯罪之行為者，皆為正犯」，修正施行後之規定
    則為：「2人以上共同實行犯罪之行為者，皆為正犯」，揆
    諸本條之修正理由係為釐清陰謀共同正犯、預備共同正犯是
    否合乎正犯之要件。而本案被告之犯行非屬陰謀、預備共同
    正犯，適用行為時即修正施行前之刑法第28條規定論擬，並
    無不利於被告，參酌最高法院95年度第21次刑事庭會議決議
    意旨，自應適用裁判時法論處。
  3.刑法第56條連續犯之規定業已修正刪除，是於新法修正施行
    後，被告前後多次行使偽造私文書及行使變造特種文書之行
    為，即須分論併罰。此刪除雖非犯罪構成要件之變更，但顯
    已影響行為人刑罰之法律效果，自屬法律有變更，依刑法第
    2條第1項規定，比較新、舊法結果，仍應適用較有利於被告
    之行為時法，即修正前刑法第56條規定論以連續犯。
  4.被告行為後，刑法第55條後段之牽連犯規定亦經刪除。是於
    新法修正施行後，被告所為行使偽造私文書、行使變造特種
    文書及偽造署押之犯行，即須分論併罰。比較新、舊法之規
    定，修正後之規定對於被告較為不利，依刑法第2條第1項前
    段之規定，自應適用行為時且較有利於被告之法律，即修正
    前刑法第55條後段之規定，論以牽連犯從較重之一罪予以論
    處。
  5.刑法第51條第5款原規定：「數罪併罰，宣告多數有期徒刑
    者，於各刑中之最長期以上，各刑合併之刑期以下，定其刑
    期。但不得逾20年。」修正後刑法第51條第5款規定：「宣
    告多數有期徒刑者，於各刑中之最長期以上，各刑合併之刑
    期以下，定其刑期。但不得逾30年。」比較結果，修正後刑
    法並非較有利於被告，依刑法第2條第1項前段之規定，仍應
    依修正前刑法論處。
  6.刑法第38條第1項第1款、第2項文字雖有修正，惟因沒收屬
    從刑，依從刑附屬於主刑之法理及最高法院95年度第8次刑
    事庭會議決議意旨，自應適用主刑所適用之法律。
  7.經綜合比較被告行為後法律之變更，以修正前刑法對
    於被告較為有利，除共犯部分外，應依刑法第2條第1項前段
    ，適用被告行為時之法律論之。
(二)按竊盜之手段，既已越進窗門、使他人窗門安全之設備失其
    防閑之效用，自應構成刑法第321條第1項第2款之罪 (最高
    法院41年臺非字第359號判例參照)。次按中華民國國民身分
    證屬於證明本國國民身分之文書，屬刑法第212條之特種文
    書；又按於舉發違反道路交通管理事件通知單之「收受通知
    聯者簽章」欄內簽名，依習慣係表示知悉為警舉發違規及已
    收到該違規通知單之證明，有收據之性質 (最高法院83年度
    臺上字第6631號判例參照)，應屬刑法第210條所稱之私文書
    。而在「酒精濃度測試表」上簽名，亦表示係對其所為之測
    試，且對測試結果無異議，均應屬同法第210條之私文書。
    再按警局所製作之逮捕通知書、權利告知書，其上若備有「
    收受人簽章欄」，由形式上觀察，於該欄內簽名及捺指印，
    即足表示由該姓名之人收受斯項通知書、告知書之證明，是
    若有冒名而為之者，即應成立偽造私文書罪；倘警局所製作
    之逮捕通知書、權利告知書，其上僅備有「被通知 (告知)
    人簽章欄」，則在該等欄位下簽名及捺指印時，僅處於受通
    知 (告知)者之地位，尚不能表示其係有製作何種文書之意
    思及曾為何項意思表示，故若有冒名而為之者，應認成立偽
    造署押罪 (最高法院91年度臺非字第295號判決意旨可資參
    照)。是核被告就犯罪事實 ( 一)部分所為，係犯刑法第321
    條第1項第1款、第2款之踰越安全設備於夜間侵入住宅竊盜
    罪，公訴意旨認係犯刑法第320條第1項普通竊盜罪，惟被告
    係在夜間踰越未上鎖之窗戶即安全設備侵入住宅竊盜，自應
    論以踰越安全設備於夜間侵入住宅竊盜罪，檢察官所指，尚
    有誤會，惟起訴事實相同，爰依法變更起訴法條，併此敘明
    。就犯罪事實 (二)部分，係犯刑法第212條變造特種文書罪
    ，就犯罪事實 (三)部分，係犯刑法第320條第1項之普通竊
    盜罪，就犯罪事實 (四)部分，係犯刑法第216條、第210條
    之行使偽造私文書罪，就犯罪事實 (五)部分，係犯刑法第
    216 條、第212條之行使變造特種文書罪。被告和綽號「阿
    華」之姓名年籍不詳成年男子間，就變造「丙○○」國民身
    分證部分，有犯意聯絡及行為分擔，為共同正犯，應依刑法
    第28 條規定論處；被告變造特種文書國民身分證後復連續
    持以行使，其變造之低度行為為行使之高度行為所吸收，應
    僅論以刑法第216條、第212條之行使變造特種文書罪；被告
    於犯罪事實 (四)所示各該文書上偽造「丙○○」署押之行
    為，均係基於同一逃避拘捕及處罰之目的，並均係由被告基
    於一個行為決意所為，侵害之法益均同一，各行為之獨立性
    極為薄弱，依一般社會健全觀念，在時間差距上，難以強行
    分開，均應視為數個舉動之接續施行，合為包括之一行為予
    以評價，屬接續犯；而被告先後於舉發違反道路交通管理事
    件通知單及酒精濃度測試表上偽造署押之行為均係偽造上開
    私文書之階段行為，其偽造私文書後復持以行使，其偽造私
    文書之低度行為亦應為行使之高度行為所吸收，均不另論罪
    ；被告行使上開2份私文書，時間緊接、方法相同，觸犯構
    成要件相同之罪，顯係基於概括犯意為之，為連續犯，應依
    修正前刑法第56條規定，以一連續行使偽造私文書罪論之，
    並加重其刑；被告就犯罪事實 (四)所犯連續行使偽造私文
    書、行使變造特種文書及偽造署押3罪間，有方法與目的之
    牽連關係，應依修正前刑法第55條後段，從較重之連續行使
    偽造私文書罪處斷。末查被告於90年3月29日凌晨因酒後騎
    乘贓車為警查獲而行使變造特種文書時，自無法預見4年後
    之94年11月11日會再被警察攔檢而有行使變造特種文書之概
    括犯意，顯見被告就犯罪事實 (五)部分係另行起意而為，
    與犯罪事實 (四)所述行使變造特種文書部分無涉。被告所
    犯加重竊盜罪、竊盜罪、連續行使偽造私文書罪及行使變造
    特種文書罪等4罪間，犯意各別，行為互殊，應分論併罰。
    公訴意旨認被告於90年3月29日及94年11月11日2次行使變造
    特種文書為連續犯，及在臺北市政府警察局大同分局逮捕通
    知書 (2份)、(接受夜間偵訊)同意書、權利告知通知書上偽
    造「丙○○」簽名部分認係偽造私文書，並認偽造署押係連
    續犯部分，容有誤會，併此敘明。爰審酌被告素行不良、一
    再犯案，兼衡其犯罪之動機、目的、手段、所生危害、所得
    利益、犯罪後坦承犯行態度尚良等一切情狀，分別量處如主
    文所示之刑，以資懲儆。
(三)查被告犯罪之時間，均在96年4月24日之前，所犯均符合中
    華民國96年罪犯減刑條例第2條所定之減刑條件，應依該條
    例第2條第1項第3款規定，減其宣告刑2分之1；再被告行為
    時刑法第41條第1項前段規定：「犯最重本刑為5年以下有期
    徒刑以下之刑之罪，而受六個月以下有期徒刑或拘役之宣告
    ，因身體、教育、職業、家庭之關係或其他正當事由，執行
    顯有困難者，得以1元以上3元以下折算1日，易科罰金」，
    參照修正前罰金罰鍰提高標準條例第2條前段 (現已刪除)規
    定，就其原定數額提高為1百倍折算1日，則本件被告甲○○
    行為時之易科罰金折算標準，應以銀元3百元折算1日，經折
    算為新臺幣後，應以新臺幣9百元折算為1日。惟修正後刑法
    第41條第1項前段則規定：「犯最重本刑為5年以下有期徒刑
    以下之刑之罪，而受6個月以下有期徒刑或拘役之宣告者，
    得以新臺幣1千元、2千元或3千元折算1日，易科罰金」，比
    較修正前後之易科罰金折算標準，以修正前之規定，較有利
    於被告，自應依中華民國96年罪犯減刑條例第9條規定，諭
    知易科罰金之折算標準，附此敘明。扣案之機車鑰匙1支及
    變造之「丙○○」國民身分證1枚上被告甲○○之照片1幀，
    為被告所有供犯罪所用之物，與原國民身分證屬被害人丙○
    ○所有部分無涉，自均應依修正前刑法第38條第1項第2款之
    規定沒收之；被告於前開文書上偽造之「丙○○」署押共14
    枚、指印共21枚，均應依刑法第219條之規定宣告沒收之。
四、據上論斷，應依刑事訴訟法第273條之1第1項、第299條第1
    項前段、第300條，刑法第2條第1項前段、(修正前)第56條
    、第216條、第210條、第212條、第320條第1項、第321條第
    1項第1款、第2款、(修正前)第55條後段、(修正前)第41條
    第1項前段、第2項、(修正前)第51條第5款、第219條、(修
    正前)第38條第1項第2款，中華民國96年罪犯減刑條例第2條
    第1項第3款、第9條、第10條第1項，(修正前)罰金罰鍰提高
    標準條例第2條，判決如主文。
本案經檢察官乙○○到庭執行職務
中　　華　　民　　國　　96　　年　　9 　　月　　 6   　日
                  刑事第二庭    法  官  曾宗欽
以上正本證明與原本無異。
如不服本判決應於收受本判決後10日內向本院提出上訴書狀；上
訴書狀應敘述具體理由。未敘述上訴理由者，應於上訴期間屆滿
後20日內向本院補提理由書狀（均須按他造當事人之人數附繕本
）。「切勿逕送上級法院」。
告訴人或被害人對於本判決如有不服，請書具不服之理由狀，請
求檢察官上訴者，其上訴期間之計算係以檢察官收受判決正本之
日期為準。
                                書記官　沈茜庭
中　　華　　民　　國　　96　　年　　9 　　月　　 6 　　日
附錄本案論罪科刑法條全文：
刑法第210條:
偽造、變造私文書，足以生損害於公眾或他人者，處5年以下有
期徒刑。
刑法第212條:
偽造、變造護照、旅券、免許證、特許證及關於品行、能力、服
務或其他相類之證書、介紹書，足以生損害於公眾或他人者，處
1年以下有期徒刑、拘役或300元以下罰金。
刑法第216條:
行使第210條至第215條之文書者，依偽造、變造文書或登載不實
事項或使登載不實事項之規定處斷。
刑法第217條第1項:
偽造印章、印文或署押，足以生損害於公眾或他人者，處3年以
下有期徒刑。
刑法第320條第1項:
意圖為自己或第3人不法之所有，而竊取他人之動產者，為竊盜
罪，處5年以下有期徒刑、拘役或5百元以下罰金。
刑法第321條第1項第1款:
犯竊盜罪而有左列情形之一者，處6月以上、5年以下有期徒刑：
一、於夜間侵入住宅或有人居住之建築物、船艦、或隱匿
       其內而犯之者。
